臺灣臺中地方法院民事判決　96年度訴字第2775號
原　　　告　永豐商業銀行股份有限公司
法定代理人　丙○○
訴訟代理人　甲○○
被　　　告　乙○○
　　　　　　丁○○
當事人間清償債務事件，本院於民國96年11月13言詞辯論終結，
判決如下：
    主    文
被告乙○○應給付原告新臺幣壹佰貳拾肆萬貳仟壹佰零肆元，及
自民國九十六年七月二十日起至清償日止，按週年利率百分之三
點零五計算之利息，暨自民國九十六年八月二十一日起至清償日
止，逾期在六個月以內者，按上開利率百分之十，逾期超過六個
月以上部分，按上開利率百分之二十計算之違約金。如對被告乙
○○之財產強制執行無效果時，由被告丁○○清償。
被告應連帶給付原告新臺幣貳拾捌萬壹仟壹佰元，及自民國九十
六年六月二十日起至民國九十六年七月十五日止，按週年利率百
分之七點九計算之利息，暨自民國九十六年七月十六日起至清償
日止，按週年利率百分之八點四計算之利息，暨自民國九十六年
七月二十一日起至清償日止，逾期在六個月以內者，按週年利率
百分之零點八四，逾期超過六個月以上部分，按週年利率百分之
一點六八計算之違約金。
被告應連帶給付原告新臺幣拾貳萬肆仟玖佰玖拾陸元，及自民
國九十六年七月二十日起至清償日止，按週年利率百分之四點九
五計算之利息，暨自民國九十六年八月二十一日起至清償日止，
逾期在六個月以內者，按上開利率百分之十，逾期超過六個月以
上部分，按上開利率百分之二十計算之違約金。
訴訟費用新臺幣壹萬玖仟佰壹拾伍元中之新臺幣壹萬貳仟玖佰
肆拾壹元由被告負擔，其餘新臺幣陸仟佰柒拾肆元由被告連帶
負擔。
    事實及理由
一、按因合併而消滅之股份有限公司，其權利義務，應由合併後
    存續或另立之公司承受。公司法第319條準用第75條定有明
    文。查建華商業銀行股份有限公司（下稱建華銀行）業於民
    國95年11月3日經財政部核准與臺北國際商業銀行股份有限
    公司（下稱臺北銀行）合併，建華銀行為存續公司，臺北銀
    行為消滅公司，並於同年11月13日經經濟部核准登記更名為
    永豐商業銀行股份有限公司（亦即原告），此有行政院金融
    監督管理委員會95年9月8日金管銀(六)字第09500346220號函
    影本1份附卷可稽，則揆諸前揭規定，原建華銀行及臺北銀
    行之權利義務關係，均由合併後存續並更名之原告所概括承
    受，合先敘明。又本件被告丁○○受合法通知，無正當理由
    ，未於言詞辯論期日到場，核無民事訴訟法第386條各款所
    列情形，爰依原告之聲請，由其一造辯論而為判決。
二、原告起訴主張：
  (一)被告乙○○於94年12月13日，向原告借款新臺幣（下同）1,
    250,000元，借款期間自94年12月20日至114年12月20日止，
    被告乙○○本與原告約定，其應自借款日起，以每月為1期
    ，按期於每月20日攤還本息，利息自借款日起算之前24期，
    依原告公告之定儲利率指數加碼年率0.78％按月機動計息，
    自第25期起則按原告公告之定儲利率指數加碼年率1.24％按
    月機動計息，被告乙○○如有任何一期未依約攤還本息者，
    即喪失期限利益，全部借款債務視為到期，除仍依前述約定
    利率計付遲延利息外，尚須給付原告逾期在6個月以內者，
    按上開利率10%，逾期超過6個月者，超過部分按上開利率20
    %計算之違約金。該被告嗣於95年2月24日與原告合意變更償
    還方法，即其自95年3月20日起僅須按期清償利息，無須按
    期償還本金，然如有一期未履行時，所負債務仍視為全部到
    期，且除前開變更部分外，原本之其餘借款條件仍為有效。
    又被告丁○○曾出具保證書，同意擔任被告乙○○所借上開
    款項之普通保證人。
  (二)被告乙○○復於94年12月20日，邀同被告丁○○為連帶保證
    人，向原告借款380,000元，借款期間自94年12月20日至99
    年12月20日止，被告乙○○應自借款日起以每月為1期，共
    分60期，按期於每月20日攤還本金，及按原告公告之基準利
    率加碼年率3.62％機動計算之利息，被告乙○○如有一期未
    依約攤還本息，即喪失期限利益，全部借款債務視為到期，
    除仍依前述約定利率計付遲延利息外，尚須給付原告逾期在
    6個月以內者，按上開利率之10%，逾期超過6個月者，超過
    部分按上開利率20%計算之違約金。
  (三)被告乙○○於94年12月20日，邀同被告丁○○為連帶保證人
    ，另向原告借款370,000元，借款期間自94年12月20日至104
    年12月20日止，被告乙○○應自借款日起以每月為1期，共
    分120期，按期於每月20日攤還本息，利息自借款日起算之
    前24期，按原告公告之定儲利率指數加碼年率2.68％按月機
    動計息，自第25期起按定儲利率指數加碼年率3.14％按月機
    動計息，被告乙○○如有一期未依約攤還本息，即喪失期限
    利益，全部借款債務視為到期，除仍依前述約定利率計付遲
    延利息外，尚須給付原告逾期在6個月以內者，按上開利率
    之10%，逾期超過6個月者，超過部分按上開利率20%計算之
    違約金。
  (四)詎被告乙○○就上述3筆借款，均於96年6月20日即未再依約
    清償，尚積欠如原告聲明所示之本金、利息及違約金，爰依
    消費借貸及保證契約、連帶保證之法律關係，請求被告負清
    償責任等語。並聲明：如主文所示。
三、被告乙○○對原告所提出上開3筆借款之借據「借款人」欄
    之「乙○○」簽名為其親筆所書，及其曾在原告銀行開設00
    00000000000號帳戶，暨向原告借用第(一)筆借款，惟自96年6
    月20日起即未依約償還借款利息等事實，均不爭執，惟抗辯
    ：伊並未向原告借用上開第(二)、(三)筆借款；又上開帳戶之存
    摺與印章，伊在與被告丁○○之弟弟為男女朋友時，交由被
    告丁○○之母親保管，惟伊與被告丁○○之弟弟已分手，被
    告丁○○之母親卻不將存摺與印章交還予伊等語，並聲明：
    駁回原告之訴。被告丁○○未於言詞辯論期日到場，亦未提
    出書狀作何聲明或陳述。
四、原告主張被告乙○○以被告丁○○為普通保證人，向原告借
    用上開第(一)筆款項，惟被告乙○○自96年6月20日起即未依
    約按月清償利息，依其與原告間之約定，其所負債務已視同
    全部到期等事實，業據其提出借據、保證書、借據內容變更
    契約、應繳金額查詢及利率基礎變動查詢表各1份（以上均
    為影本）為證，且為被告乙○○所不爭執，至被告丁○○經
    本院於相當時期之合法通知，未於言詞辯論期日到庭，復未
    提出準備書狀爭執，依據民事訴訟法第280條第3項準用第1
    項規定，視同自認原告主張之事實，是原告此部分主張堪信
    為真正。
五、原告另主張：被告乙○○曾邀同被告丁○○為連帶保證人，
    向原告借用上開第(二)、(三)筆款項等情，亦據其提出借據暨約
    定書、應繳金額查詢及利率基礎變動查詢各2份（以上均為
    影本）為證，且被告丁○○經本院於相當時期之合法通知，
    亦未於言詞辯論期日到庭或提出準備書狀，對原告此部分之
    主張爭執，依據前引條文規定，亦視同自認原告主張之此部
    分事實。被告乙○○固抗辯：伊並未向原告借用此2筆款項
    等語，惟其對於曾在原告銀行開設帳號為0000000000000之
    帳戶，及親自在上開第(二)、(三)筆款項之借據「借款人」欄簽
    名等情，均無爭執，且依原告所提出被告乙○○所開設上述
    帳戶之歷史資料查詢明細表顯示，原告於與該被告簽訂借據
    之同日（即94年12月20日），即將與借據金額相符之款項
    380,000元及370,000元，撥入該帳戶內，足見原告與該被告
    間確曾成立借款條件如上述2份借據所示之消費借貸契約，
    且原告亦已依約將被告乙○○借用之金錢所有權，如數移轉
    予該被告，被告乙○○否認曾向原告借用該2筆款項，自非
    可採。至被告乙○○另抗辯：上開帳戶之存摺與印章並未由
    伊保管，乃伊在與被告丁○○之弟弟為男女朋友期間，交付
    被告丁○○之母親，惟伊與被告丁○○之弟弟分手後，被告
    丁○○之母親卻不將存摺與印章交還予伊等語，與一般人在
    金融機構開設帳戶後，大多自行保管存摺與印章，至多僅交
    付關係親近之親人代為處理特定事項之常情不符，應屬變態
    事實，應由該被告就其此部分抗辯負舉證責任，惟其自承已
    無法聯絡被告丁○○之母親，又未提出其他證據，證明其確
    有將上開帳戶之存摺與印章交付他人而未取回，致其無法支
    配該帳戶內款項之情，是其所辯上情，尚難採信。是被告乙
    ○○既就上開第(二)、(三)筆借款與原告簽訂消費借貸契約，復
    已取得該2筆借款，惟未依約按期清償借款本息，則原告以
    該被告所負此2筆借款債務，已喪失期限利益為由，請求該
    被告與此2筆借款之連帶保證人即被告丁○○連帶負清償責
    任，亦屬有據。
六、按稱消費借貸者，謂當事人一方移轉金錢或其他代替物之所
    有權於他方，而約定他方以種類、品質、數量相同之物返還
    之契約；而借用人應於約定期限內，返還與借用物種類、品
    質、數量相同之物。又稱保證者，謂當事人約定，一方於他
    方之債務人不履行債務時，由其代負履行責任之契約；保證
    債務，除契約另有訂定外，包含主債務之利息、違約金、損
    害賠償及其他從屬於主債務之負擔；連帶債務之債權人，得
    對債務人中之一人或數人或其全體同時或先後請求全部或一
    部之給付，民法第474條第1項、第478條前段、第739條、第
    740條及第273條第1項分別定有明文。被告乙○○以被告丁
    ○○為普通保證人，向原告借款1,250,000元；另以被告丁
    ○○為連帶保證人，向原告借用380,000元及370,000元，惟
    均自96年6月20日起即未依約按期繳納本息，尚分別積欠原
    告如主文第1、2、3項所示之借款本金、利息及違約金，依
    其與原告簽訂之3份借據暨約定書第5條第1項第1款約定，其
    對原告所負債務均已視為全部到期，業如前述。被告丁○○
    既為被告乙○○向原告借用之1,250,000元擔任保證人，依
    民法745條：「保證人於債權人未就主債務人之財產強制執
    行而無效果前，對於債權人得拒絕清償」規定，原告得請求
    被告丁○○在原告對被告乙○○之財產強制執行無效果時，
    就該筆借款負清償責任；又被告丁○○對被告乙○○向原告
    借用之380,000元及370,000元，均負連帶保證責任，就該2
    筆借款即不得援引前揭民法第745條規定之先訴抗辯權，應
    與被告乙○○就該2筆借款負連帶清償責任。從而，原告依
    消費借貸、保證契約及連帶保證之法律關係，請求被告2 人
    為如主文第1至3項所示之給付，為有理由，應予准許。
七、訴訟費用負擔之依據：民事訴訟法第78條、第85條第1項前
    段、第2項。
中　　華　　民　　國　　96　　年　　12　　月　　 4　　日
                  民事第二庭    法  官  鍾啟煒
正本係照原本作成。
如對本判決上訴，須於判決送達後20日內向本院提出上訴狀。
中　　華　　民　　國　　96　　年　　12　　月　　 4　　日
                    　　　　　　書記官
